臺灣桃園地方法院刑事判決　　　　　　　96年度訴字第1141號
公　訴　人　臺灣桃園地方法院檢察署檢察官
被　　　告　甲○○
選任辯護人　簡長順律師
上列被告因殺人未遂案件，經檢察官提起公訴（96年度偵字第
7119號），本院判決如下︰
    主  文
甲○○殺人未遂，累犯，處有期徒刑拾伍年。
    事  實
一、甲○○曾於民國90年間因傷害案件，經臺灣高等法院91年度
    上易字第2279號判決有期徒刑3 月確定，於91年12月2 日易
    科罰金執行完畢，詎仍不知悔改。
二、自90年間起，因村長選舉，而對住在桃園縣龜山鄉○○街30
    巷同巷鄰居積怨在心，先於90年4 月27日在巷內將邱創龍自
    住家中拉出後，將邱創龍摔倒在地，再以腳踹邱創龍之頭部
    及背部，並與前往阻止其傷害邱創龍之邱木生、邱正男、邱
    陳玉秀（邱創龍、邱木生、邱正男、邱陳玉秀經臺灣高等法
    院92年度上易字第2944號判決維持原判無罪確定）拉扯毆打
    ，除造成邱木生受有左前胸挫傷、右裸肌腱炎、左手掌腱炎
    傷害外，進而徒手拍擊將邱木生帶離現場之邱木生之妻張雪
    貞右臉頰後徒手拉扯及頭髮將其頭部往地面撞擊，造成張雪
    珍受有左頭挫傷浮腫、頭髮部分缺損、左手腕挫傷之傷害（
    已經本院92年度易更字第7 號判決有罪確定）；復於同年8
    月29日在巷內因與邱瑞興發生爭執互毆，而持掃刀砍傷前往
    制止其傷害邱瑞興之邱瑞興之母邱陳玉秀之左手，造成邱陳
    秀受有左手開放性骨折之傷害；再同年9 月9 日與邱顯博、
    邱顯傑、許世昌、粱書鳴、張哲源、廖俞傑發生爭執，持圓
    鍬欲揮砍邱顯博，經邱顯傑等人奪下圓鍬後，又再持木刀劈
    砍邱顯博，而與防衛邱顯博之邱顯傑等五人扭打（邱顯博、
    邱顯傑、許世昌、粱書鳴、張哲源、廖俞傑經臺灣高等法院
    93 年 度上易字第865 號判決維持原判無罪確定），致使邱
    顯博受有右前臂擦傷、許世昌受有左前臂擦傷、左大腿擦傷
    （上開二案已經臺灣高等法院91年度上易字第2279號判決有
    罪確定）；又因上開與邱顯傑間傷害紛爭，於同年9 月11日
    無故侵入邱顯傑位於八德住家（經臺灣高等法院92年上易字
    第16 66 號判決維持原判有罪確定）；更於91年3 月3 日在
    巷內徒手毆打陳仁三（經陳仁三撤回告訴），並以塑膠管毆
    打前來勸阻之郭仁二後再以磚頭丟砸郭仁二（經郭仁二撤回
    告訴），更以欲其致死之惡害恐嚇郭仁二（經臺灣高等法院
    以92年度上易字第2442號判決維持原判有罪確定）；另於91
    年12月15日侵入巷內莊銀花住處並持掃把敲打莊銀花頭部（
    經莊銀花撤回告訴）。嗣於95年12月30日因與鄰居邱創國、
    黎氏裕、邱明炎等發生口角後，竟以長柄鐮刀毀損邱創國住
    戶鐵門（經邱創國撤回告訴）及熊堅、戊○○（即丙○○之
    子，與丙○○居住同巷6 號）住戶門窗玻璃（經熊堅、戊○○撤回告訴）。此外，甲○○於92年間，因有上開各犯行存
    在，而由桃園縣政府警察局提報為流氓聲請本院裁定管訓處
    分，經臺灣高等法院發回審理後，於95年10月31日由本院認
    被告上開行為尚難構成檢肅流氓條例規定流氓行為之「不特
    定性」、「慣常性」而以本院94年度感更(一)字第3 號裁定駁
    回桃園縣政府警察局之聲請，並經臺灣高等法院於96年8 月
    22日以95年度感抗字第201 號駁回抗告確定。
三、甲○○因丙○○為桃園縣龜山鄉○○街30巷該鄰鄰長，且丙○○曾於上開其傷害邱創龍案件中於94年4 月20日出庭為證
    人對其為不利之陳述（證稱該案當時係邱創龍在丙○○家住
    處坐，後來「甲○○強拉被告邱創龍出去」等語），以及前
    於95年12月30日之因毀損丙○○住家玻璃遭丙○○之子戊○○提告等宿怨，於96年3 月24日晚上8 時許，因發覺丙○○
    於隔壁住戶即同巷10號乙○○○屋內（丙○○、甲○○、乙○○○依序住同巷6 號、8 號、10號）與乙○○○、己○○○看電視聊天，竟因心生不滿以及上開宿怨，竟基於殺死丙○○之犯意，同日晚上8 時30分許，在乙○○○住處前，以
    「幹你娘」、「你某討客兄」、「你某給人幹」、「死兒子
    」、「絕子絕孫」、「有膽給我出來」等言語，向正在乙○○○住處內之丙○○叫囂，刺激丙○○出門，丙○○因而出
    門查看，惟於丙○○出門甫至同巷10號門前之騎樓下時，甲○○即趁勢將丙○○拉至同巷12號門前之騎樓下，隨即以預
    藏水果刀刺入丙○○胸部，同時呼喊「給你死」、「給你絕
    子絕孫」等語，並繼續以上開水果刀刺向丙○○右臉部，再
    往左大腿內側等處猛刺，雖經丙○○抵抗並欲奪取甲○○手
    持水果刀以阻止甲○○持刀攻擊，惟仍遭甲○○刺傷右臉部
    及左大腿內側，又二人於丙○○遭刺傷右臉部後，因甲○○
    接續持刀猛刺及丙○○徒手奪刀抵抗而相互拉扯，二人遂皆
    跌倒在地，隨即於同巷10、12號騎樓間扭打翻滾，然丙○○
    仍因失血過多，力氣用盡，終遭甲○○壓制在同巷10號門前
    之騎樓下，於甲○○騎坐在丙○○身上並準備以手持水果刀
    朝丙○○頭部砍下時，為經通知丙○○與雄文福發生扭打而
    自同巷6 號出門查看之丙○○之妻丁○○○目擊，丁○○○
    隨即高喊「拿刀子」（臺語）同時呼喊其女兒並立即上前熊
    福文手持水果刀搶下，而丙○○之子熊鴻徵亦已自住家（同
    巷6 號）趕到現場將熊福文與丙○○拉開，甲○○始停止攻
    擊丙○○，惟丙○○已因熊福文上開殺人未遂行為受有「右
    側顏面穿刺傷、右側前胸穿刺傷併血胸、左大腿穿刺傷」等
    嚴重傷勢，丙○○隨即由丁○○○、熊鴻徵先攙扶至同巷10
    號屋內，並由陳玉鳳撥打110 求救，丙○○隨即於同日先送
    敏盛醫院急診，因該院無胸腔鏡肺撕裂傷修補緊急手術設備
    ，而於同日23時59分轉院入財團法人長庚紀念醫院林口分院
    （下稱長庚紀念醫院林口分院）急診，並於同年月25日由該
    院於急救過程中發病危通知，幸經該院急救成功，丙○○始
    倖免於死亡。甲○○則於同年月24日晚上8 時50分，經接獲
    報案到場員警逮捕，並當場扣得水果刀一把。
四、案經丙○○訴由桃園縣政府警察局龜山分局報告臺灣桃園地
    方法院檢察署檢察官偵查起訴。
    理  由
一、本案認定被告甲○○有罪之證據方法，計有：(一)被告就自己
    之犯罪事實於警詢、偵查及審理中之陳述、(二)證人丙○○、
    乙○○○、己○○○、丁○○○、熊鴻徵分別於警詢、偵訊
    及本院審理中之證言、(三)長庚紀念醫院林口分院96年3 月25
    日出具之丙○○診斷證明書、同院96年4 月13日（96）長庚
    院法字第0284號函（該函記載丙○○本案所受傷勢有立即危
    害生命之虞）暨檢附之丙○○病歷資料（內含丙○○於本案
    手術當日經醫師開立之病危通知單）、同院96年6 月13日（
    96）長庚院法字第0514號函、(四)現場採證照片三幀、(五)扣案
    水果刀一枝、(六)事實欄二所示之各該裁判書與不起訴處分書
    各一份。經查皆未發現有實施刑事訴訟程序之公務員因違背
    法定程序取得該等證據方法之情形；而被告與辯護人就上開
    (三)、(四)、(五)之書證、物證之證據能力並不爭執，僅爭執證人
    丙○○、乙○○○、己○○○、丁○○○警詢、偵訊中證言
    之證據能力，惟上開證人皆已由被告及辯護人聲請傳喚為證
    人於審判程序中為對質詰問，且經詰問之證言與警詢、偵訊
    之證言互核相符，是上開證人於警詢、偵查中之證言，既經
    被告及辯護人直接對於原供述者加以詰問，而擔保其真實性
    ，本院亦藉此直接接觸證人，而審酌其證言之憑信性，已符
    合直接審理及言詞審理原則，自有證據能力（最高法院刑事
    判決96年度台上字第284 號判決要旨參照）；又被告就本案
    犯罪事實之不利己陳述部分，查無刑事訴訟法第156 條第1
    項、第158 條之2 規定情形，且與本院依法調查所得事實相
    符，自得援引為認定其有罪之證據；此外，上開(六)之各判決
    書及不起訴處分書所示事實，係刑事訴訴法第158 條規定毋
    庸舉證之事實，本院自得爰引各該書類認定之事實。
二、被告甲○○就其與上開時地，與丙○○發生扭打爭執事實，
    固不爭執，惟先於96年3 月25日警詢時辯稱係丙○○喝醉酒
    拿水果刀揮砍其頭部，造成其頭部受刀傷，其並未持刀刺傷
    丙○○，證人乙○○○、己○○○、丁○○○係偽證其殺害
    丙○○云云，復於同日檢察官內勤訊問辯稱其並未持刀刺傷
    丙○○云云，再於同日本院羈押庭訊時辯稱其當日有與丙○○扭打但未砍殺丙○○，係丙○○酒後持椅子對其敲打云云
    ，而於本院審理中先於起訴送審中辯稱本案係證人丙○○、
    乙○○○、己○○○、丁○○○挾怨報復作偽證冀求其受徒
    刑之執行，其係肢障人士肚子曾開刀、且一眼為義眼，並無
    能力拉揚三雄，其不會對人咒罵如事實欄所載之髒話云云，
    復於本院準備程序及審理中辯稱以丙○○有酒癮，當日係丙○○在外宣稱要告其，其過去查看，丙○○即拿木頭矮凳砸
    其頭部後，又將其拉到同巷12號前，將其推倒在地並壓坐其
    身上，除對其揮拳毆打外，並持水果刀向其揮砍，其頭部亦
    遭丙○○畫傷，之後丙○○即起身走回同巷10號並在自行折
    刀子，然因不小心而刺傷自己，其當日亦無咒罵髒話云云，
    惟查：
    (一)被告係於事實欄所載時、地，向當時正在乙○○○屋內與
      乙○○○、己○○○單純看電視聊天並未飲酒之丙○○以
      事實欄所載之髒話叫囂，丙○○因而出門查看等情，業據
      證人丙○○、乙○○○、己○○○於本院審理中結證綦詳
      ；而丙○○出門後，隨即遭甲○○先刺傷胸口後，再遭刺
      傷右臉頰與左大腿內側，而後二人扭打於地，被告於攻擊
      中持續不斷呼喊「給你死」、「給你絕子絕孫」等語之情
      ，除據丙○○於本院審理中證述明確外，並有長庚醫院林
      口分院出具之丙○○診斷證明書及病歷資料在卷為證；又
      被告與丙○○在地上扭打後係騎坐在丙○○身上，口中仍
      為上開咒罵言詞，而於持刀欲砍向丙○○頭部時，為丙○○太太丁○○○奪下水果刀並由隨後前來之丙○○兒子熊
      鴻徵將二人分開等情，亦據證人丙○○、丁○○○、熊鴻
      徵於本院審理中結證屬實，依上開事證，足認丙○○本案
      所受「右側顏面穿刺傷、右側前胸穿刺傷併血胸、左大腿
      穿刺傷」等傷害，確係由被告持水果刀殺傷所致。又證人
      楊許春金於本院96年10月31日審理期日出庭為證人時，雖
      乘坐輪椅，惟已經證人自陳係開庭前二天因腳痛，為出庭
      而臨時借用乘坐，於本案案發當天並未乘坐輪椅等語，且
      依其他證人證言，亦可得知楊許春金當日未乘坐輪椅，是
      被告與辯護人以證人楊許春金出庭當日乘坐輪椅辯稱證言
      之證明力，自難可採。
    (二)丙○○為楊許春金、熊鴻徵搭救後，即由丁○○○與熊鴻
      徵扶入乙○○○家，即先送往敏盛醫院再轉往長庚醫院林
      口分院急救，並由該院發出病危通知等情，除據證人丁○○○、熊鴻徵、乙○○○結證在卷外，亦有長庚醫院林口
      分院出具之丙○○病歷資料暨病危通知書在卷可憑，又丙○○於案發同日送往長庚醫院林口分院接受胸腔鏡肺撕裂
      傷修補之緊急手術，其當時病情係「收縮壓僅為83mmHg兼
      右側胸管出血量達1,100ml ，呈現出血性休各之危險狀況
      ，兼隨時有再大量出血之可能」，依當時病情而言，恐有
      立即危害生命之虞，故於手術後轉入加護病房時即由該院
      開立病危通知等情，亦有該院96年4 月13日（96）長庚院
      法字第0284號、96年6 月13日（96）長庚院法字第0514號
      函各一份在卷可稽，足認丙○○當時所受「右側前胸穿刺
      傷」係足以致死之傷勢。
    (三)查以，胸部係人體心、肺重要器官所在之處，如遭利器穿
      刺入，將受心臟破裂、冠狀動脈斷裂、血胸等足以致死之
      傷勢，為眾所週知之事實，被告為已受過國民義務教育（
      依警詢卷記載被告教育程度為高中肆業）之成年人，對上
      開事實自應知悉甚詳，猶持水果刀猛刺丙○○胸部，客觀
      上已足認被告係有殺死丙○○之意圖，而被告於其持刀刺
      殺丙○○胸部後，已使丙○○受有嚴重傷害，仍繼續朝丙○○頭部與下體猛刺，最終將丙○○騎坐壓制在地，並欲
      舉刀砍殺丙○○頭部，是被告其於丙○○已受有胸部穿刺
      傷後，仍繼續刺殺丙○○，顯見被告當時主觀上確係有必
      殺死丙○○之決心，此外，被告與丙○○及同巷鄰居間，
      有如事實欄二、三所示之舊怨新仇存在，有各該裁判書及
      不起訴處分書為證，而丙○○除為該鄰鄰長外，且前曾為
      證人對被告為不利之證言，復因被告敲破住戶門窗而提起
      告訴，足徵被告確有因長期仇怨而欲殺死丙○○之動機，
      本案依上開認定被告之客觀犯行、主觀犯意、殺人動機、
      及丙○○因急救幸未死亡之結果，被告本案所為之犯行，
      係屬殺人未遂，應堪認定。
    (四)被告雖於本院審理中為上開辯詞，惟被告所辯本案係丙○○酒後持椅向其敲打後，於折刀時誤刺自己致受有胸口穿
      刺傷云云，除與證人證言不符外，被告於遭警逮捕次日凌
      晨3 時許，經警依其所辯，陪同前往行政院國軍退除役官
      兵輔導委員會桃園榮民醫院（下稱桃園榮民醫院）就診，
      經該院值班醫師詳細診視檢查後，結果以「頭部並無明顯
      外傷，各項神經學檢查也正常。唯血壓偏高且後頸部有局
      部壓痛。於是立即安排頭部Ｘ光與電腦斷層等影像學檢查
      ，檢查報告並無發現頭顱骨骨折或任何顱內出血現象。」
      等情，有該院96年6 月11日桃醫醫字第0960003382號函一
      份在卷可稽，堪認被告當時頭部並無任何刀傷或外傷存在
      ，而其所受後頸部局部壓痛，容或係與丙○○扭打或與楊
      許春金、熊鴻徵搭救時所致，是被告所辯，自難採信。
    (五)至於，被告雖辯稱其係肢障人士客觀上並無法殺傷丙○○
      云云，惟被告於本院開庭審理時，其行走坐立，於客觀上
      並無任何障礙存在，且依卷內檢附事證，並未據被告及辯
      護人提出任何有關被告係肢体殘障人士之證明文件（被告
      僅曾於本案之本院96年度聲字第1539號聲請停止羈押案件
      中提出中央健康保險局核發之「重大傷病免自行部份負擔
      證明卡」聲請保外就醫，惟該重大傷病病名並非與肢體殘
      障有關），復依上開(四)桃園榮民醫院函所示內容，被告於
      案發當時，應係無任何肢體異常狀態，且依事實欄二所示
      之被告前與同巷鄰人間傷害案件案情，被告體強力悍、常
      以一敵多，習於持器械與人鬥毆揮砍，而本案被告係於乙○○○家門外騎樓等待丙○○出門後，立即上前拉扯丙○○並持刀刺丙○○胸部，依通常經驗，通常人胸部如遭受
      刀箭刺入，體力與意志皆因身體痛楚顯著下降，甚或立即
      倒地不起，是本案丙○○甫出乙○○○門口後，胸部即遭
      被告刺入刀械，顯可見丙○○當時應以無正常之抵抗能力
      ，是被告縱如其所辯曾經因車禍開刀、其一眼為義眼（至
      本案審理終結前皆未據被告及辯護人提出曾經開刀、確有
      裝置義眼之證明）云云，惟被告體力本屬強健，當時既能
      正常行走無礙，對胸部已遭刀傷之丙○○，應可輕易拖拉
      或為推倒，是被告辯稱其係肢障人士無法傷害丙○○云云
      ，難認可採。
    (六)綜上所述，本案事證明確，被告犯行洵堪認定，應予依法
      論科。
三、核被告甲○○所為，係犯刑法第271 條第2 項、第1 項之殺
    人未遂罪。被告有如事實欄所載之犯罪科刑暨執行紀錄，有
    臺灣高等法院被告前案紀錄表在卷可稽，其於有期徒刑之執
    行完畢後，五年以內故意再犯有期徒刑以上之本罪，為累犯
    ，應依刑法第47條第1 項規定加重其刑。被告雖已著手殺人
    行為之實行，惟未生被害人死亡之結果，其犯罪尚屬未遂，
    爰依刑法第25條第2 項規定，按既遂犯之刑減輕之。爰審酌
    被告僅因積怨細故，見丙○○與鄰人相處和睦，即對丙○○
    萌生殺意，而公然刺殺丙○○，秉性兇殘，幸因丙○○家屬
    即早攔阻被告，且因醫院急救成功，丙○○始免於亡，然被
    告於犯後，仍不知悔悟，狡言卸責，足見其惡性非輕，茲斟
    酌被告本案犯行之手段、被害人所受傷害、被告素行、智識
    程度及犯後否認犯行之態度等一切情狀，量處如主文所示之
    刑，以示懲儆。又扣案水果刀一把，查非屬違禁物，被告亦
    否認為其所有，且無積極事證可認確屬被告所有物，自難依
    刑法第38條規定宣告沒收。此外，偵查檢察官起訴書雖併聲
    請本院依刑法第90條第1 項宣告強制工作，惟按「有犯罪之
    習慣或因游蕩或懶惰成習而犯罪者，於行之執行前，令入勞
    動場所，強制工作。」，刑法第90條第1 項固有明文規定，
    然此所稱「有犯罪習慣」，實與「有犯罪前案紀錄」不同，
    而是指犯罪已成為其日常之慣性行為（最高法院73年度台上
    字第981 號判決意旨參照）。查以，本案依卷附事證資料，
    被告雖構成累犯，惟依其犯罪情狀，尚難認被告係有犯罪習
    慣，且難證明被告為本案犯行確係因游蕩或懶惰成習所致，
    檢察官亦未就上開事實舉證，自難認被告所為已該當上開宣
    告強制工作之要件，此部分檢察官之請求，自難照准，附此
    敘明。
據上論斷，應依刑事訴訟法第299 條第1 項前段、刑法第271 條
第2 項、第1 項、第25條第2 項、第47條第1 項，判決如主文。
本案經檢察官何治蕙到庭執行職務。
中　　華　　民　　國　　96　　年　　10　　月　　16　　日
                  刑事第十庭  審判長法　官　江德民
                                    法  官  林家賢
                                    法  官  陳世旻
以上正本證明與原本無異
如不服本判決書應於送達後10日內向本院提出上訴狀
                                    書記官　劉璟佳
中　　華　　民　　國　　96　　年　　10　　月　　16　　日
附錄論罪科刑法條：
中華民國刑法第271 條（普通殺人罪）
殺人者，處死刑、無期徒刑或10年以上有期徒刑。
前項之未遂犯罰之。
預備犯第 1 項之罪者，處 2 年以下有期徒刑。
